【裁判字號】    92,訴,1329
【裁判日期】    920827
【裁判案由】    偽造文書等
【裁判全文】
臺灣臺北地方法院刑事判決                        九十二年度訴字第一三二九號
    公  訴  人  臺灣臺北地方法院檢察署檢察官
    被      告  丙○○  男  三.
右列被告因偽造文書等案件，經檢察官提起公訴（九十二年度偵字第五四九五號），
本院判決如左：
    主  文
丙○○共同行使偽造私文書，足以生損害於他人，處有期徒刑陸月，如易科罰金，以
參佰元折算壹日。九十一年三月六日台新國際商業銀行外匯活期存款取款憑條上偽造
之「乙○○」簽名及印文各壹枚、以及九十一年三月六日台新國際商業銀行國內匯款
申請書上偽造之「乙○○」簽名壹枚、九十一年三月六日台新國際商業銀行外匯收支
或交易申報書上偽造之「乙○○」簽名壹枚，均沒收。
    事  實
一、丙○○因買賣房屋仲介而認識綽號「馬克」之不詳真實姓名「鍾先生」，「馬克
    」告知丙○○有另外賺錢之機會，並進而介紹薛翰佳（另由臺灣臺北地方法院檢
    察署檢察官偵查中）給丙○○認識，於民國九十一年三月六日上午，薛翰佳告知
    丙○○可獲得新臺幣十萬元之代價，要求丙○○匯款，薛翰佳與丙○○即基於犯
    意聯絡，於九十一年三月六日上午在臺北市○○○路○路口，由薛翰佳交付乙○○之台新國際商業銀行營業部（以下簡稱台新銀行營業部）外幣存款存摺（帳號
    為000000000000號，於同年二月二十八日遭不詳人士所竊）及已冒
    用乙○○名義填具並具乙○○之偽造印文、內容並為領取歐幣三萬五千歐元之取
    款憑條予丙○○，約定由丙○○代為向台新銀行營業部領取上揭款項，丙○○亦
    明知未得乙○○之同意下，於同日攜上揭外幣存款存摺、取款憑條，至上揭位於
    臺北市中山區○○○路○段四十四號一樓之台新銀行營業部內，偽造「乙○○」
    之署名填寫在外匯收支或交易申報書及國內匯款申請書等文件，併同前揭取款憑
    條，基於為第三人不法所有之意圖，持以向不知情之該行行員甲○○行使，使甲○○陷於錯誤，依匯率將歐幣三萬五千元兌換為新臺幣一百零五萬九千四百二十
    元，且依上揭國內匯款申請書將上揭一百零五萬九千四百二十元匯至薛翰佳交給
    丙○○之帳戶張王惠珍、帳號為0000000000000號中國信託商業銀
    行嘉義分行之帳戶內（張王惠珍為丙○○之妻，該帳戶原本係由丙○○賣給綽號
    「馬克」之男子），事後並獲得新臺幣四至五萬元之酬勞，而於同日及次日，由
    其他不詳姓名之人將上揭新臺幣一百零五萬九千四百二十元領出朋分，均足生損
    害於乙○○及台新銀行營業部帳目管理之正確性。嗣經乙○○發覺上揭存摺失竊
    後報警偵辦，經警採驗上揭國內匯款申請書上之指紋，比對結果與丙○○之右拇
    指指紋相符，始查悉上情。
二、案經內政部警政署刑事警察局移送臺灣臺北地方法院檢察署檢察官偵查起訴。
    理  由
一、訊據被告丙○○對於右揭與薛翰佳聯繫之過程、持薛翰佳交付之被害人乙○○的
    台新銀行營業部外幣存款存摺及已冒用乙○○名義填具並以冒刻之印章蓋用於上
    內容為領取歐幣三萬五千歐元之取款憑條、並持該外幣存款存摺、取款憑條至位
    於臺北市中山區○○○路○段四十四號一樓之台新銀行營業部內、進而偽造「乙○○」之署名填寫在外匯收支或交易申報書及國內匯款申請書等文件，將前開乙○○戶頭裡的新臺幣一百零五萬九千四百二十元存款匯至「馬克」交給丙○○之
    帳戶張王惠珍、帳號為0000000000000號中國信託商業銀行嘉義分
    行之帳戶內、事後並獲得新臺幣四至五萬元之酬勞等事實，均坦承不諱，核與共
    犯薛翰佳於警訊時供述之情節大致相符，並經證人即台新銀行行員甲○○於偵查
    中及本院調查時證述屬實，且有台新銀行國內匯款申請書、外匯活期存款取款憑
    條及外匯收支或交易申報書在卷可稽。再者，卷附之台新銀行國內匯款申請書上
    之姆指指紋，經送驗比對結果與被告之右拇指指紋相符之情，有內政部警政署刑
    事警察局鑑驗書在卷可憑。此外，更有中國信託商業銀行張王惠珍帳戶對帳單、
    匯入匯款備查簿等資料附卷可證，至於被告辯稱伊不知薛翰佳所交付之取款憑條
    係偽造云云，查被告於警訊時供承「寶哥（指薛翰佳）有跟我講是他老闆娘的錢
    ，他拿存摺及取款條給我，說提領現金新臺幣一百萬元要登記，說不要更改提款
    金額，我說要不要拿回去改，他說他沒有印章，我有懷疑這筆錢的來源」、於偵
    查中供稱「寶哥說是他老闆娘的，我問他為何老闆娘不親自領，且無印章，但他
    不回答我」、「我問寶哥（關於存摺）的問題，他都不回答，我懷疑他存摺來源
    」、「（問？究竟何時有懷疑薛某拿遭竊帳戶給你提錢）我要進台新領錢時，就
    有懷疑，因為我問他老闆娘為何不自己來領，且沒有印鑑章」、於本院調查時供
    承「是薛翰佳說那是他老闆娘的存款，我在半信半疑的情形下，因為他請我幫他
    做這件事，可以獲得新臺幣十萬元的報酬」、「我有賣我的帳戶及我太太張王惠
    珍的帳戶給馬克，後來薛翰佳再將張王惠珍的帳戶交給我使用，我當時就覺得很
    奇怪為什麼薛翰佳把我賣出去的帳戶再交給我使用」等語，顯然被告已對薛翰佳
    交付之存摺及取款憑條之真實性、以及薛翰佳是否已得被害人乙○○同意下領款
    產生存疑，而被告為能得到報酬，仍然決定按照薛翰佳之指示匯款，是被告對於
    前開取款憑條係偽造之事實，至少有不確定之故意，且被告亦持該偽造之取款憑
    條向台新銀行行員辦理匯款，主觀上亦有為第三人薛翰佳不法所有之意圖甚明。
    則被告前開所辯，顯係推卸責任之詞，諉無足採。事證明確，被告前揭犯行足堪
    認定。
二、核被告丙○○所為，係犯刑法第二百十六條、第二百十條行使偽造私文書罪及刑
    法第三百三十九條第一項之詐欺取財罪。被告偽造乙○○簽名在台新銀行外匯收
    支或交易申報書及國內匯款申請書之行為係為偽造私文書之部分行為，被告偽造
    外匯收支或交易申報書及國內匯款申請書等私文書之低度行為復為行使之高度行
    為所吸收，均不另論罪。被告所犯上開二罪間，有方法目的之牽連關係，應依刑
    法第五十五條從一重之行使偽造私文書罪嫌論處。被告與薛漢佳間有犯意聯絡及
    行為分擔，為共同正犯。爰審酌被告前科品行、犯罪動機及目的係為能取得薛翰
    佳給付之報償、犯罪手段、對於被害人所生之危害、本件主嫌應為薛翰佳而非被
    告、被告犯後態度等一切情狀，量處如主文所示之刑，並諭知易科罰金之折算標
    準。至於薛翰佳交付予被告之九十一年三月六日台新銀行外匯活期存款取款憑條
    上偽造之「乙○○」簽名及印文各一枚（非被告偽造）、九十一年三月六日台新
    銀行國內匯款申請書上被告偽造之「乙○○」簽名一枚、九十一年三月六日台新
    銀行外匯收支或交易申報書上被告偽造之「乙○○」簽名一枚，均應依刑法第二
    百十九條規定宣告沒收。
據上論斷，應依刑事訴訟法第二百九十九條第一項前段、刑法第二十八條、第二百十
六條、第二百十條、第二百十九條、第三百三十九條第一項、第五十五條、第四十一
條第一項前段、罰金罰鍰提高標準條例第一條前段、第二條，判決如主文。
本案經檢察官呂朝章到庭執行職務。
中      華      民      國      九十二      年      八    月    廿七    日
                                    臺灣臺北地方法院刑事第七庭
                                          法  官  范智達
右正本證明與原本無異。
如不服本判決，應於判決送達後十日內，向本院提出上訴狀。
                                          書記官  劉怡君
中      華      民      國      九十二      年      八    月    廿七    日
附錄本案所犯法條全文：
刑法第二百十六條
行使第二百十條至第二百十五條之文書者，依偽造、變造文書或登載不實事項或使登
載不實事項之規定處斷。
刑法第二百十條
偽造、變造私文書，足以生損害於公眾或他人者，處五年以下有期徒刑。
刑法第二百十七條
偽造印章、印文或署押，足以生損害於公眾或他人者，處三年以下有期徒刑。
盜用印章、印文或署押，足以生損害於公眾或他人者，亦同。
刑法第三百三十九條
意圖為自己或第三人不法之所有，以詐術使人將本人或第三人之物交付者，處五年以
下有期徒刑、拘役或科或併科一千元以下罰金。
以前項方法得財產上不法之利益或使第三人得之者，亦同。
前二項之未遂犯罰之。


司法院資訊處製作；財團法人民間司法改革基金會備份。
